臺灣高等法院刑事判決　　　　　　　　94年度上訴字第1287號
　上訴人　臺灣板橋地方法院檢察署檢察官
　上訴人
　即被告　甲○○
上列上訴人因被告違反毒品危害防制條例案件，不服臺灣板橋地
方法院93年度訴字第2055號，中華民國94年3月9日第一審判決（
起訴案號：93年度核退毒偵字第1344號，移送併辦案號：臺灣雲
林地方法院檢察署94年度毒偵字第888號、第1013號，臺灣板橋
地方法院檢察署94年度毒偵字第1509號），提起上訴，本院判決
如下：
    主  文
原判決撤銷。
甲○○連續施用第一級毒品，累犯，處有期徒刑玖月；又連續施
用第二級毒品，累犯，處有期徒刑伍月。應執行有期徒刑壹年。
    事  實
一、甲○○前於民國86年間因違反麻醉藥品管理條例案件，於88
    年1月5日，經臺灣高等法院臺南分院以87年度上更一字第24
    8號判處有期徒刑7月確定，於88年9月22日縮短刑期執行完
    畢。又因施用毒品案件，經臺灣臺中地方法院以90年度毒聲
    字第1805號裁定送觀察、勒戒，於90年4月26日出監，認無
    繼續施用毒品之傾向，業經臺灣臺中地方法院檢察署檢察官
    於90年4月25日，以90年度毒偵字第2041號為不起訴處分確
    定在案。詎仍無法戒除毒癮，復於前開觀察、勒戒釋放後5
    年內，明知海洛因及安非他命業經公告列為毒品危害防制條
    例第2條之第一、二級毒品，不得非法持有、施用，竟基於
    施用第一、二級毒品海洛因及安非他命之概括犯意，於93年
    8月10日為警採尿前26小時（海洛因部分）及96小時（安非
    他命部分）起至94年3月2日止，在新莊市○○路○段153號朋
    友住處、及其他不詳地點，連續多次分別施用第一級毒品海
    洛因及第二級毒品安非他命，而於93年8月10日17時許、94
    年2月1日12時30分許、2月18日16時許、3月2日14時30分許
    ，分別在新莊市○○路483巷10弄11號5樓、臺北市○○○路
    ○ 段389巷5弄7號1樓、雲林縣元長鄉○○村○○路129號、
    中和市○○路167號前為警查獲。
二、案經臺北縣政府警察局新莊分局報請臺灣板橋地方法院檢察
    署檢察官偵查起訴，暨臺北縣政府警察局中和分局、臺北市
    政府警察局中正第一分局、雲林縣警察局虎尾分局分別報請
    臺灣板橋地方法院、臺灣雲林地方法院移送偵辦。
    理  由
一、被告甲○○對於上揭連續施用第一級毒品海洛因及第二級毒
    品安非他命之犯行，已於偵查、原審及本院審理時坦承不諱
    ，其分別於93年8月10日、94年2月1日、2月18日、3月2日為
    警查獲後，在警局所採集之尿液，經送請臺灣檢驗科技股份
    有限公司、銓昕科技股份有限公司、臺灣尖端先進生技醫藥
    股份有限公司檢驗後，除94年3月2日送請檢驗部分僅呈安非
    他命陽性反應外、其餘部分均呈鴉片類及安非他命類藥物陽
    性反應，有各該公司出具之濫用藥物尿液檢驗報告4份（核
    退毒偵字第1344號卷第14頁、雲林縣警察局虎尾分局刑案偵
    查卷第9頁、毒偵字第997號卷第4頁、本院卷第43頁）附卷
    可稽。次查，各該檢驗中心係先以酵素免疫分析法（EIA）
    篩驗，其尿液中海洛因代謝物嗎啡、安非他命濃度超出檢測
    範圍，再以氣相層析質普儀分析法（GC/MS）確認；其檢驗
    方法係以「氣相層析儀」先將物質氣化後，再經分析管分離
    ，由於各種物質之沸點及對管柱之吸附力不同，在經過檢測
    器（Detector）測定後，表現出不同之滯留時間（Retensio
    n time），以滯留時間來判斷係何種物質；再利用「質普儀
    」為檢測器，將物質撞擊成碎片，記錄其質譜圖。因每個化
    合物之鍵結能力不同，故不同之物質會有其特定之質譜圖，
    因此在物質之判斷上有如指紋之鑑定，在理論上，扣除人為
    因素，其精確度已接近百分之百。次按海洛因經注射或吸入
    人體後，約80%於24小時內自尿中排出，一般而言，尿液中
    能否驗出嗎啡陽性反應與其投與量、投與途徑、採尿時間、
    個人體質及檢測方法之靈敏度有關，國外曾有文獻報導注射
    6毫克之海洛因鹽酸鹽，其代謝物嗎啡之平均可檢出時限約
    為26小時，業經行政院衛生署藥物食品檢驗局於81 年9月8
    日以藥檢壹字第8114885號函述綦詳。又安非他命經口服投
    與後約70%於24小時內自尿中排出，約90%於96小時內自尿中
    排出，由於安非他命成分之檢出與其投與方式、投與量、個
    人體質、採尿時間與檢測儀器之精密度等諸多因素有關，因
    此僅憑尿液中呈安非他命陽性反應，並無法確實推算吸食時
    間距採集時間之長短，惟依上述資料推斷，最長可能不會超
    過4日，亦經行政院衛生署藥物食品檢驗局81年2月8日藥
    檢一字第001156號函示明確。而本件被告分別於上開時間所
    採尿液送驗結果，除94年3月2日施用毒品犯行之檢驗僅有安
    非他命陽性反應外，其餘部分則同時有安非他命類及鴉片類
    之陽性反應，顯見被告在經警採尿前之26小時及96小時內某
    時點，曾有施用毒品安非他命及海洛因之事實。再參諸海洛
    因係由嗎啡經化學合成之半人工合成品，其毒性倍於嗎啡，
    其施打或吸食後經人體代謝作用而分解成毒性較低之嗎啡，
    而於尿液中被檢測出，故吸食或施打海洛因或嗎啡在尿液中
    均以嗎啡形態被檢測出，此為本院職務上已知之事實，並經
    行政院衛生署藥物食品檢驗局上揭函文敘明，復觀以目前一
    般常見施用之毒品皆係海洛因，甚少或甚至未見有施用鴉片
    或嗎啡者之常情，則被告所施用之毒品係海洛因之事實，亦
    應堪以認定，足證被告前開自白應與事實相符，應予信實。
    次查，被告甲○○前因施用毒品案件，經臺灣臺中地方法院
    以90年度毒聲字第1805號裁定送觀察、勒戒，於90 年4月26
    日出監，認無繼續施用毒品之傾向，業經臺灣臺中地方法院
    檢察署檢察官於90年4月25日，以90年度毒偵字第2041號為
    不起訴處分確定在案等情，有該等不起訴處分書及本院被告
    全國前案紀錄表在卷可稽，其於觀察、勒戒執行完畢釋放後
    ，5年內再犯施用第一、二級毒品之罪，與毒品危害防制條
    例第23條第2項之規定相符，殆無疑問。從而，本案事證巳
    臻明確，被告犯行洵堪認定，自應依法論科。
二、按海洛因及安非他命分屬第一級及第二級毒品，毒品危害防
    制條例第2條第2項第1款及第2款定有明文。核被告甲○○所
    為，係犯毒品危害防制條例第10條第1項之施用第一級毒品
    罪及同條第2項之施用第二級毒品罪；其施用前、後持有第
    一、二級毒品之低度行為，應為施用之高度行為所吸收，均
    不另論罪；其先後多次施用第一、二級毒品之犯行，各為時
    間緊接、分別犯構成要件相同之罪，顯係基於概括犯意所為
    ，均屬連續犯，應分別各以一罪論並加重其刑。所犯上開二
    罪，犯意各別，行為互異，應分論併罰。本件起訴書雖僅敘
    及被告於93年8月10日被查獲前，施用第一、二級毒品之行
    為，惟其餘部分與起訴部分有裁判上一罪之關係，為起訴效
    力所及，應併予審理。又被告曾於86年間因違反麻醉藥品管
    理條例案件，於88年1月5日，經臺灣高等法院臺南分院以87
    年度上更一字第248號判處有期徒刑7月確定，於88年9月22
    日縮短刑期執行完畢，有本院被告全國前案紀錄表1份附卷
    可按，其受有期徒刑執行完畢後5年以內，再犯本案法定刑
    為有期徒刑之罪，為累犯，應依法加重其刑。
三、原審以被告罪證明確，予以論罪科刑，固非無見。惟對被告
    於93年8月10日以後之犯行，原審未及審酌，容有未洽。檢
    察官執此提起上訴，被告亦以其各次犯行為同一案件，請求
    合併審理而提起上訴，為有理由，應由本院將原判決撤銷改
    判。爰審酌被告曾因施用毒品經觀察、勒戒後，獲不起訴處
    分之寬典，仍未能戒斷施用毒品之惡習，再犯本罪，惟因施
    用海洛因、安非他命所生危害實以自戕健康為主，於他人尚
    無明顯重大危害，及其施用毒品時間之長短、次數，犯罪動
    機、目的、智識程度等一切情狀，分別量處如主文第2項所
    示之刑，並定其應執行之刑。
四、本件分別查扣之安非他命殘渣袋1個、安非他命吸食器1組及
    安非他命2小包（毛重1.07公克，淨重0.7公克），被告否認
    為其所有，稱「安非他命殘渣袋係在床頭櫃狹縫內查獲，而
    吸食器是在天花板上查獲，因為該套房才剛租屋不久，可能
    是之前房客所留下來，不是我的」、「我乘坐該車不到2分
    鐘，該2小包安非他命是在沈寶赦駕駛之贓車前座底下查獲
    」等語，扣案物品係在被告所承租之套房內及沈寶赦駕駛之
    贓車內查獲，尚無確切證據足認上開物品為被告所有，供犯
    本案所用之物，自無從對被告諭知沒收。
據上論斷，應依刑事訴訟法第369條第1項前段、第364條、第299
條第1項前段，毒品危害防制條例第10條第1項、第2項，刑法第
11條前段、第56條、第47條、第51條第5款，判決如主文。
本案經檢察官蔡薰慧到庭執行職務。
中　　華　　民　　國　　94　　年　　8 　　月　　9 　　日
　　　　　　　　　刑事第十五庭審判長法　官  蔡永昌
　　　　　　　　　　　　　　　　　  法　官  陳榮和
　　　　　　　　　　　　　　　　　  法　官  蔡國在
以上正本證明與原本無異。
施用第一級毒品部分如不服本判決，應於收受送達後十日內向本
院提出上訴書狀，其未敘述上訴之理由者並得於提起上訴後十日
內向本院補提理由書（均須按他造當事人之人數附繕本）。
其餘部分不得上訴。
                                    書記官  耿鳳君
中　　華　　民　　國　　94　　年　　8 　　月　　9 　　日
附錄：本案論罪科刑法條全文
毒品危害防制條例第10條
施用第一級毒品者，處6月以上5年以下有期徒刑。
施用第二級毒品者，處3年以下有期徒刑。
